【裁判字號】    97,消債更,1429
【裁判日期】    980423
【裁判案由】    更生事件
【裁判全文】
臺灣板橋地方法院民事裁定          97年度消債更字第1429號
聲  請  人  甲○○
代  理  人  張金盛律師
上列當事人因消費者債務清理事件，聲請更生，本院裁定如下：
    主  文
聲請駁回。
聲請費用由聲請人負擔。
    理  由
一、按債務人不能清償債務或有不能清償之虞者，得依本條例所
    定更生或清算程序，清理其債務，消費者債務清理條例第3
    條定有明文。又聲請更生或清算不合程式或不備其他要件者
    ，法院應以裁定駁回之，但其情形可以補正者，法院應定期
    間先命補正，復為同條例第8 條所明定。
二、本件聲請意旨略以：其積欠債權銀行總金額為新臺幣（下同
    )1,784,736 元，每月收入為薪資46,321元，惟每月負擔生
    活費及支付一名幼子之扶養費用合計為36,500元，酌留每月
    生活費2,321元，僅餘7,500元，已無法負擔銀行提出之協商
    還款條件，而有不能清償債務之虞，前已提出債權人清冊，
    依本條例第151條第1項規定以書面向最大債權金融機構合作
    金庫商業銀行申請前置協商債務清償方案，因無法負擔任何
    還款條件而協商不成立，且其無擔保或無優先權之債務總額
    未逾12,000,000元，復未經法院裁定開始清算程序或宣告破
    產，故為此聲請更生云云。
三、查聲請人主張其曾提出債權人清冊，依消費者債務清理條例
    第151條第1項規定，以書面向最大債權金融機構合作金庫商
    業銀行申請協商債務清償方案，因無法負擔任何還款條件而
    協商不成立等情，業據其提出該銀行出具之前置協商不成立
    通知書1件為證 (見本院卷第35頁)，堪信屬實。
四、經查：聲請人主張其因每月平均薪資收入僅46,321元，扣除
    每月必要支出及扶養子女費用，已無法接受合作金庫商業銀
    行提出之還款方案等語。本院審酌下情，認聲請人並無不能
    清償債務之情事:
(一)按聲請人既負債大於資產，食衣住行，本應較一般人節約支出
  ，自應以行政院主計處公佈之97年度臺灣省低收入戶每人每月
  最低生活費用為9,829元作為計算標準。查債務人為職業軍人
  ，依其提出之97年1月之薪資表記載其應領金額為52, 195元，
  扣除健保費、軍保費、退撫費、主副食費共5,874元後，每月
  實際可領得薪資為46,321元，有聲請人之薪資表可按（見本院
  卷第36頁）。而聲請人與前妻秦鈺媛應共同負擔聲請人之子江
  國輔之扶養費用，聲請人每月負擔基本生活費用及扶養一名幼
  子之一半之扶養費合計為14,734元【計算方式:9, 829×1.5=1
  4,734，元以下四捨五入】，以其薪資扣除前揭費用，尚餘31,
  587元（46,321-14,734=31,587），可知聲請人每月所得足供
  聲請人維持基本生活所需及扶養費支出。
(二)又所謂「不能清償債務」，係指債務人欠缺清償能力，對於已
  屆清償期，且已受請求之債務之全部或主要部分，客觀上可預
  見其為一般且繼續的不能清償之財產狀態之謂。又清償能力係
  由財產、信用、勞力三者構成，雖無足夠財產，如有良好之信
  用、優良之技術或持續不斷之勞力，即屬有清償債務之可能。
  又合作金庫商業銀行提出每期還款13,000元，分為5年60期攤
  還之協商方案，有該銀行98年4月6日之陳報狀可按（見本院卷
  第99頁），聲請人每月薪資所得扣除前揭基本生活費用及扶養
  費用後，每月仍有賸餘31,587元，已如前述，足見，債權人所
  提議之協商條件，尚在聲請人清償能力範圍之內，並無不能清
  償之虞之情形。
五、綜上論結，本件聲請人之每月收入既足以維持基本生活，負
    擔扶養費用及履行債權人提議之協商條件，即難認聲請人有
    何不能清償債務或不能清償債務之虞之情形，故其主張情節
    既與本條例第3條所定要件不符，核其情形又屬無法補正，
    揆諸首開說明，本件聲請自不應准許。爰依消費者債務清理
    條例第3條、第8條，裁定如主文。
六、至於所繳納郵務送達費2,040元，則待本件更生聲請事件確
    定後，如尚有剩餘郵資餘額，再予檢還聲請人，附此敘明。
中    華    民    國    98    年    4    月    23    日
                  民事第三庭  法  官    徐玉玲
上為正本係照原本作成
如不服本裁定，應於裁定送達後10日內，以書狀向本院提出抗告
，並繳納抗告費新臺幣1千元
中    華    民    國    97    年    4    月    23    日
                              書記官    陳靜怡


司法院資訊處製作；財團法人民間司法改革基金會備份。
